【裁判字號】    89,上易,3098
【裁判日期】    890718
【裁判案由】    賭博
【裁判全文】
臺灣高等法院刑事判決                          八十九年度上易字第三０九八號
    上  訴  人
    即  被  告    乙○○
    上  訴  人
    即  被  告    甲○○
    右二人共同
    選任辯護人   陳佳瑤
                 陳凱平
右上訴人即被告因賭博案件，不服臺灣板橋地方法院八十九年度易字第二０二八號，
中華民國八十九年七月十八日第一審判決（起訴案號：臺灣板橋地方法院檢察署八十
九年度偵字第六七三五號）提起上訴，本院判決如左：
    主  文
上訴駁回。
    事  實
一、乙○○於民國八十六年間因賭博罪，經臺灣板橋地方法院判處有期徒刑三月確定
    ，於八十六年十二月十六日易科罰金執行完畢，仍不知悔悟，以每月底薪新臺幣
    （下同）二萬三千元（全勤加二千元）之代價，僱用與其有常業賭博犯意聯絡之
    甲○○，自八十九年一月間起至同年三月二十七日止，在臺北縣三重市○路○街
    一六六巷二號「滿貫便利超商」之公眾得出入場所，由乙○○設置賭博性電動機
    具十台（包括「春秋二代小瑪利」一台、「動物奇觀二代」七台、「滿貫大亨」
    二台），共同與不特定之顧客賭博財物，並均恃之為常業，而賴以維生。賭博方
    式為由賭客持現金交由甲○○兌換成代幣，投入賭博性電動機具開分並押注分數
    ，押中可贏得倍數不等之分數，再以累計分數依開分比例洗分，向甲○○兌換成
    現金，若未押中，則賭金悉歸乙○○所有。嗣為警於同年三月二十七日晚間九時
    十分許，在上址查獲，並扣得上開賭博性電動機具十台（含ＩＣ板十塊），及乙
    ○○所有之監視器一組、帳單一張、代幣一萬零四百五十五枚、遙控器一個。
二、案經臺北縣警察局三重分局報請臺灣板橋地方法院檢察署檢察官偵查起訴。
    理  由
一、訊據被告乙○○、甲○○二人，均矢口否認有何常業賭博之犯行，被告乙○○辯
    稱：伊自八十九年一月間起，確有擺設電動機具供人把玩，惟迄三月初即已歇業
    ，經警查獲之際，機具並未開啟電源，亦無人在場把玩；被告甲○○辯稱：伊係
    初犯，原審量刑過重云云。
二、經查，被告等有右揭擺設賭博性電動機具供人把玩，賭客可以累計分數洗分兌換
    成現金，為警查獲之際因被告甲○○甫接班，將機具內之代幣清出，尚未開機等
    語，業據被告甲○○於警訊之初（偵查卷第十二頁反面）供承不諱，於本院審理
    時亦坦承可以積分兌換現金；被告乙○○於警訊時就擺設機具供人把玩之時間起
    、迄點，亦坦認不移（偵查卷第八頁反面），並有上開賭博性電動機具十台（含
    ＩＣ板十塊），及監視器一組、帳單一張（原判決漏載）、代幣一萬零四百五十
    五枚、遙控器一個扣案可資佐證。而依卷附現場圖（偵查卷第十四頁）之記載及
    照片（偵查卷第十五頁至十七頁）所攝，本件賭博性電動機具所擺放處，須由便
    利商店之暗門始得進入；且員警係經由超商冰箱旁邊之暗門進入，彼時機具均插
    上電源，現場有電眼預警等語，業據證人即查獲之臺北縣警察局三重分局警員丙
    ○○於本院調查時結證在卷。被告倘非不法經營賭博，自無庸如此掩飾。被告乙
    ○○雖以未可兌換現金及查獲前一週已歇業等詞為辯，惟衡諸常情，被告等提供
    之代幣並無法在外流通，賭客就於賭博完畢所贏得之代幣，並無實質利益，顯與
    一般經營賭博性電動機具之目的有悖，堪認被告甲○○於警訊及本院審理時之所
    供為可採。被告乙○○所辯，無非飾卸、避就之詞，不足採信。另按刑法所規定
    之常業罪，只須有賴某種犯罪為業之意思，而有事實之表現為已足，並不以藉該
    犯罪為唯一生存者為必要。被告乙○○雖經營便利商店，惟於警訊時供稱每日電
    動機具之營業額約五千元（偵查卷第八頁反面），且扣案之帳單亦有一台機具（
    第五號）即有賭客兌換代幣一千元之記載，另本件扣案之賭博性電動機具多達十
    台，數量甚多，足徵被告二人均恃之為業營生，自屬以賭博為常業。本件事證明
    確，被告二人之犯行，均堪認定。
三、核被告乙○○、甲○○二人所為，均係犯刑法第二百六十七條之常業賭博罪。被
    告二人間，有犯意之聯絡及行為之分擔，應論以共同正犯。又被告乙○○於八十
    六年間因賭博罪，經臺灣板橋地方法院判處有期徒刑三月確定，於八十六年十二
    月十六日易科罰金執行完畢之事實，有臺灣高等法院檢察署刑案紀錄簡覆表在卷
    可憑，其於受有期徒刑之執行完畢後，五年以內再犯有期徒刑以上之本罪，應依
    累犯之規定加重其刑。
四、原審基此認定，援引刑事訴訟法第二百九十九條第一項前段、刑法第二十八條、
    第二百六十七條、第四十七條、第二百六十六條第二項、第四十一條、第四十二
    條第二項、第三十八條第一項第二款、罰金罰鍰提高標準條例第一條前段、第二
    條等規定，審酌被告等犯罪之動機、目的、手段、所生危害及犯罪後之態度等一
    切情狀，分別判處被告乙○○有期徒刑八月、併科罰金銀元一萬元，被告甲○○
    有期徒刑三月，並分別諭知易服勞役及易科罰金之折算標準，另以扣案之賭博性
    電動機具「春秋二代小瑪利」一台、「動物奇觀二代」七台、「滿貫大亨」二台
    （含ＩＣ板壹拾塊），乃當場查獲之賭博器具；及扣案之監視器一組、帳單一張
    、代幣一萬零四百五十五枚、遙控器一個，為被告乙○○所有且供本件常業賭博
    犯罪所用之物，均宣告沒收。經核其認事、用法及量刑，均無不合，應予維持。
五、被告乙○○仍執前詞提起上訴，否認犯罪，被告甲○○則指摘原判決量刑過重，
    求予撤銷改判，均無理由，應予駁回。
六、至檢察官移送併案（臺灣板橋地方法院檢察署八十九年度偵字第一一四０八號、
    第一四九一二號）意旨略以：被告乙○○違反電子遊戲場管理條例第十五條之規
    定，未向主管機關申請辦理營利事業登記證，即擅自經營電子遊戲場業，應依同
    條例第二十二條之規定處斷一節，按電子遊戲場管理條例所稱之「電子遊戲場業
    」，係指設置電子遊戲機供不特定人益智娛樂之營利事業；而所稱之「電子遊戲
    機」，則係指利用電、電子、電腦、機械或其他類似方式操縱，以產生或顯示聲
    光影像、圖案、動作之遊樂機具，或利用上述方式操縱鋼珠或鋼片發射之遊樂機
    具，且不得有賭博或妨害風化之設計及裝置，其分類有：益智類、鋼珠類及娛樂
    類，分別為電子遊戲場管理條例第三條及第四條第一項、第二項所明定。查本件
    被告所擺設之賭博性電動機具，與前揭規定並不相符，難以該罪相繩，惟因移送
    併案意旨認與前揭論罪科刑部分有牽連犯之裁判上一罪關係，爰不另為無罪之諭
    知。
應依刑事訴訟法第三百六十八條，判決如主文。
本案經檢察官錢漢良到庭執行職務
中    華    民    國      八十九      年      十二      月     十九     日
                              臺灣高等法院刑事第六庭
                                  審判長法  官  陳  春  秋
                                        法  官  高  明  哲
                    法  官  王  麗  莉
右正本證明與原本無異。
不得上訴。
                                         書記官  胡     儀
中    華    民    國      八十九      年      十二      月     二十    日


司法院資訊處製作；財團法人民間司法改革基金會備份。
